臺灣花蓮地方法院民事判決
110年度花簡字第472號
原      告  吳蕙君  
訴訟代理人  吳育胤律師
被      告  劉慶全  
訴訟代理人  廖偉勝  
被      告  何秀玲即嘉里興企業社


上列當事人間請求侵權行為損害賠償事件，原告提起刑事附帶民
事訴訟，經本院刑事庭裁定移送前來（110年度交附民字第37號
），本院於民國111年4月20日言詞辯論終結，判決如下：
    主      文
被告應連帶給付原告新臺幣（下同)585,238元，及自民國110年8
月14日起至清償日止，按週年利率百分之5計算之利息；暨自110
年1月6日起至原告死亡之日止，按月連帶給付原告20,700元。
原告其餘之訴駁回。
訴訟費用由被告連帶負擔百分之72，餘由原告負擔。
本判決原告勝訴部分得假執行。但被告如以585,238元為原告預
供擔保後，得免為假執行。
原告其餘假執行聲請駁回。
    事實及理由
壹、程序事項：
    被告劉慶全、何秀玲即嘉里興企業社（下稱何秀玲）經合法
    通知，均未於最後言詞辯論期日到場，核皆無民事訴訟法第
    386條各款所列情形，爰依原告之聲請，由其一造辯論而為
    判決。
貳、實體事項：
一、原告主張：
  ㈠劉慶全為何秀玲所經營之嘉里興企業之員工，於民國109年10
    月22日11時29分許，駕駛車斗上噴塗有「嘉里興企業」等字
    之車牌號碼0000-00號自用小貨車(下稱系爭車輛)，沿花蓮
    縣花蓮市國聯四路由西往東方向行駛，行經國聯四路與國聯
    五路之行車管制號誌交岔路口左轉時，本應充分注意車前狀
    況，而依當時無不能注意之情事，竟疏未注意及此而貿然左
    轉，適原告沿花蓮縣○○市○○○路○○○○○○○○○○○○設○○○○○道○○○○
    ○號誌交岔路口，經由與其行向斑馬線平行之槽化線邊緣穿
    越道路，雙方因此碰撞，致原告受有右側第三至第六肋骨骨
    折併血胸、右側鎖骨骨折、左側近端肱骨骨折、骨盆骨折等
    傷害（下稱系爭傷害），並受有下列損害：
　　⒈醫療費用新臺幣（下同）308,460元：
      原告於發生本件車禍事故後已支出醫療費用208,460元，
      但因受傷嚴重，並出現眼睛不適、眼壓升高等問題，尚需
      後續治療，計算後續醫療費用至111年4月即估計民事一審
      終結約100,000元，合計308,460元。
　  ⒉看護費2,546,470元：
      原告因本件車禍事故住院期間雇請專業人員照護，支出照
      護服務費81,000元，另於109年10月22日、23日、26至30
      日、11月16至17日、12月14至15日及18日、109年12月15
      日至110年1月5日，由其子女照顧，此種基於身分關係之
      恩惠，不能加惠於被告，依現今看護費行情每日2,000元
      計算，上開36天之看護費用為153,000元。又原告為28年9
      月25日出生，於110年1月6日為81歲，因本次車禍致終身
      需專人24小時照顧生活，以108年度桃園市簡易生命表所
      示，平均餘命為10.09年，而聘請外籍看護每月約需30,00
      0元以上，爰以每月25,000元計算原告餘命期間之看護費
      用為2,383,470元（計算式：25,000元127.9449霍夫曼
      係數＝2,383,470元）。
    ⒊精神慰撫金800,000元：
      原告本身體健朗，不僅毋須他人照顧，且有自己社交生活
　　　，因劉慶全上開過失傷害行為，致原告受有系爭傷害，並
      因此進行左眼水晶體摘除手術，更終生臥於病榻，需人看
      護，失去原有的活動自由，精神上之痛苦，實難以言喻，
      故請求800,000元之精神慰撫金。   
  ㈡依交通部公路總局110年3月29日北監花東鑑字第1100027090
    號花東區0000000案鑑定意見書，可知劉慶全駕駛系爭車輛
    行經行車管制號誌交岔路口左轉時，未充分注意車狀況，為
    肇事主因，認應負全部之肇事責任；又劉慶全肇事時是嘉里
    興企業的員工，並駕駛車斗上噴塗有「嘉里興企業」等字之
    系爭車輛前往工地，而何秀玲為嘉里興企業負責人，故亦應
    與劉慶全就本件事故負連帶賠償責任。
  ㈢綜上，被告應連帶賠償金額為3,644,930元，爰依民法第184
    條第1項前段、第188條第1項、第193條、第195條侵權行為
    之法律關係請求被告連帶賠償。並聲明：⒈被告應連帶給付
    原告3,644,930元，及自起訴狀繕本送達翌日起，按年息5%
    計算利息。⒉原告願供擔保，請准宣告假執行。　
二、被告辯稱：
  ㈠劉慶全則以：
　　⒈原告當時沒有走斑馬線，是走到槽化線，所以有過失，而
      伊應負比較多的肇事責任，且原告請求金額太高，伊沒有
      錢，並就下列原告請求之項目及金額有爭執：
　　  ⑴醫療費用：
　　　  長庚紀念醫院眼科醫療收據11,196元部分，係治療原告
        眼疾所支出之費用，與本件事故無關，應予扣除；另原
        告就109年12月14日、11月17日醫療費用單據包括8,100
        元及37,500元的「雙人病房費差額」部分，並未舉證有
        何應居住雙人病房之需要，該病房差額合計45,600元誠
        非屬治療之必要費用，亦應扣除。其餘原告在花蓮慈濟
        醫院初期的住院費用，則予認同而不爭執。
　   ⑵看護費：
　　   就其中已支出看護費用153,000元部分無意見。惟自110
       年1月6日起終生之看護費用2,383,470元，因原告未就其
       需終生之看護必要提出證據，尚無法認同；倘認此部分
       有看護必要，則請求按月給付。
　   ⑶精神慰撫金：
　　   原告所受系爭傷害之復原期間尚待釐清，是否需專人終
       生24小時照顧生活亦有疑問，斟酌本件車禍事故發生情
       節、劉慶全為高中畢業、擔任貨車司機、經濟狀況普通
       、月收入約40,000元，並考量兩造之學經歷、家庭背景
       及經濟狀況等因素，認原告之請求尚嫌過高。
   ⒉並為答辯聲明：⒈原告之訴駁回。⒉如受不利判決，原告願供
     擔保，請准宣告免為假執行。
  ㈡被告何秀玲則均未到庭陳述，亦未具狀表示任何意見。
三、下列事項，業經原告與劉慶全所不爭執，並經本院基於下列
    括號內卷附資料，先予認定。
　㈠本件車禍經過，如本院110年度交易字第75號刑事判決（下稱
    系爭刑事判決）所載，被告因本件事故過失致原告受傷，而
    經本院系爭刑事判決犯過失傷害有罪確定。(見本院卷第32-
    33頁）
  ㈡本件事故發生時，原告行向係綠燈，然原告未走在班馬線，
    而係走在與其行向班馬線平行之槽化線邊緣。(見本院卷第3
    3、102頁）
　㈢本件車禍經花東區車輛行車事故鑑定會鑑定，認本件肇事原
    因為劉慶全駕駛系爭車輛行經行車管制號誌交岔路口左轉時
    ，未充分注意車前狀況，為肇事主因；原告行經設有行人
    穿越道之行車管制號誌交岔路口，未依規定經由行人穿越道
    穿越道路，為肇事次因。(見本院卷第39-42頁）
  ㈣劉慶全於肇事時是嘉里興企業的員工，其於肇事時係駕駛車
    斗上噴塗有「嘉里興企業」等字之系爭車輛前往工地，何秀
    玲為嘉里興企業負責人。(見本院卷第34-35頁）
  ㈤原告於本件車禍事故發生後到110年1月5日已支出看護費用15
    3,000元(計算式：81,000＋72,000＝153,000）。（見本院卷
    第35-36頁）
四、本件爭點：
  ㈠本件肇事責任歸屬及其比例？
  ㈡本件原告請求有無理由？
    ⒈原告於長庚醫院眼科就診之醫療費用11,196元，與本件車
      禍是否有因果關係？
　　⒉原告請求醫療費中「雙人病房費差額」合計45,600元部分
      ，有無理由？
    ⒊原告請求自110年1月6日起之終生看護費，有無理由？
    ⒋原告請求精神慰撫金800,000元，有無理由？
五、本院之判斷：
  ㈠按因故意或過失，不法侵害他人之權利者，負損害賠償責任
    ；汽車、機車或其他非依軌道行駛之動力車輛，在使用中加
    損害於他人者，駕駛人應賠償因此所生之損害；不法侵害他
    人之身體或健康者，對於被害人因此喪失或減少勞動能力或
    增加生活上之需要時，應負損害賠償責任；不法侵害他人之
    身體、健康、名譽、自由、信用、隱私、貞操，或不法侵害
    其他人格法益而情節重大者，被害人雖非財產上之損害，亦
    得請求賠償相當之金額，民法第184條第1項前段、第191條
    之2前段、第193條第1項、第195條第1項前段分別定有明文
    。
  ㈡本件車禍事故應由劉慶全負9成肇事責任，餘由原告負擔。
    經查，本件車禍事故發生時，原告行向係綠燈，然原告未走
    在班馬線，而係走在與其行向班馬線平行之槽化線邊緣；另
    本件車禍事故經花東區車輛行車事故鑑定會鑑定，認本件肇
    事原因為劉慶全駕駛系爭車輛行經行車管制號誌交岔路口左
    轉時，未充分注意車前狀況，為肇事主因；原告行經設有行
    人穿越道之行車管制號誌交岔路口，未依規定經由行人穿越
    道穿越道路，為肇事次因等情，已如前揭三、㈡、㈢所述。本
    院綜合上情，認本件車禍事故原告雖有上揭違規情事，惟依
    本件警卷所附道路交通事故現場圖及現場照片可知，原告於
    事發當時行走位置並未偏離斑馬線太遠，堪認其違規情節尚
    屬輕微；另本件事故發生時為天候晴、日間自然光線，柏油
    路面、無缺陷、無障礙物，視距良好等情，劉慶全並無不能
    注意情事，亦有警卷所附道路交通事故調查報告表可證，並
    參酌原告係年已80之老人，其行動相對遲緩，不致有猝然穿
    越馬路致劉慶全不及防免之情形，倘劉慶全於肇事路口左轉
    時已盡一般人之注意，當能輕易發現原告，而不致於發生本
    件事故等情，認本件車禍事故應由劉慶全負9成肇事責任，
    餘由原告負擔。
  ㈢茲就原告各項請求判斷如下：
　　⒈醫藥費部分以197,264元為有理由，逾此部分則無理由。
　　　⑴原告未證明其於長庚醫院眼科就診之醫療費11,196元與
        本件車禍事故有因果關係，其請求無理由。
　　　  ①查此部分醫療費用支出，長庚醫院經本院函詢後回覆
          以：依病歷所載，病人吳君曾於110年3月19日於本院
          就診，主訴為因109年10月車禍致頭部外傷而有視力
          模糊之情形，經診斷為人工水晶體移位，並於110年3
          月20日住院進行人工水晶體復位手術，後於3月21日
          出院，依醫學經驗判斷，人工水晶體移位可能係因外
          傷所引起，惟吳君於本院就診時與該車禍並無時間上
          密接性，先前亦未因該車禍至本院就診，故吳君之病
          情是否與車禍具有醫療上之關聯性，本院尚無充分臨
          床證據可研判等語。經本院通知兩造對此函表示意見
          ，惟兩造迄今均未表示意見等情，有長庚醫院111年4
          月27日長庚院林字第1110450434號函、本院111年4月
          29日花院楓民良110花簡472字第01965號函可證。
　　　　②本院綜合上情，並審酌原告上揭就診日110年3月19日
          距本件車禍事故發生日109年10月22日，期間已近5月
          ；及原告於本件車禍事故發生後最初於衛生福利部花
          蓮醫院住院診療後所開立之診斷證明書（見附民卷第
          35頁），亦無眼睛方面傷勢之診斷等情，認原告此部
          分醫療費之支出，難認與本件車禍事故有因果關係。
          又原告對此並未有其他舉證，從而，自難認原告此部
          分請求有理由。
　　　⑵原告請求雙人病房費差額45,600元，為有理由。
　　　  本院審酌原告於本件事故發生時已81歲，因本件車禍事
        故受有系爭傷害，就其年齡及身體狀況而言可謂傷勢嚴
        重，復因年邁更需靜養及有較大之安全行動空間，以預
        防因病房空間狹小所易生之跌倒風險等情；及原告入住
        之雙人病房僅係病床數較少，其餘設備與一般健保房無
        異，並非奢華等情，認仍屬必要費用，是被告主張扣除
        為無理由。
　　　⑶原告請求後續至民事一審終結時之醫療費用100,000元部
        分，未據原告提出何證據，自無理由。
　　　⑷綜上，原告所主張本件車禍事故醫療費308,460元，除長
        庚醫院眼科醫療費11,196元難認與本件車禍事故有因果
        關係，及後續至民事一審終結時之醫療費用100,000元
        未據原告提出何證據，應予扣除外，其餘請求俱有理由
        ，是本件原告得請求之醫療費金額為197,264元（計算
        式：308,460－11,196－10,000＝197,264）
　　⒉看護費部分：
　　　⑴原告於本件車禍事故發生後到110年1月5日已支出看護費
        用153,000元等情，已如前揭三、㈤所述，是原告此部分
        請求自有理由。
　　　⑵原告自110年1月6日起之終身看護費，按月以23,000元計
        算為適當。
　　　　原告主張其自110年1月6日起，仍有看護必要，係以其
        於109年11月3日業據花蓮慈濟開立病症暨失能診斷證明
        書（雇主申請聘僱外籍家庭看護工用），認原告為跌倒
        之高危險族群，需專人24小時照顧生活為據（見附民卷
        第43-46頁）。本院審酌上情，並衡酌現今聘僱外籍看
        護工每月所需支出之薪資及費用約為23,000元，有網頁
        列印資料可證(見本院卷第115-118頁），及劉慶全請求
        按月計算此部分費用，亦較原告主張以其平均餘命期間
        為計算基礎，更為精確合理等情，認原告自110年1月6
        日起之看護費，按月以23,000元計算為適當。
　　⒊精神慰撫金部分，以300,000元為有理由，逾此部分則無理
      由。　　　　　　
　　  本院審酌原告於本件車禍事故發生時已80餘歲，名下並無
      其他財產；劉慶全為高中畢業，擔任貨車司機，月收入約
      40,000元，經濟狀況普通，名下僅有西元2000年出廠之鈴
      木汽車1部等情（見本院卷第49-55頁）。並參酌原告因本
      件車禍事故所受之傷勢及復健期程，及原告之看護費請求
      已經本院認有理由如上揭⒉所示，堪認原告日後生活亦有
      外籍看護可以扶助，料能減輕其因系爭傷害所致生活不便
      等情，認原告精神慰撫金之請求以300,000元為適當，逾
      此部分則無理由。
　　⒋綜上，原告主張其因本件車禍事故受有財產上及非財產上
      損害650,264元（計算式：197,264＋153,000＋300,000＝650
      ,264），及自110年1月6日起按月以23,000元計算之看護
      費，洵屬有據，逾此部分為無理由。　
  ㈣與有過失部分之計算：
  　⒈按損害之發生或擴大，被害人與有過失者，法院得減輕賠
      償金額或免除之，民法第217條第1項定有明文。此項規定
      之目的，在謀求加害人與被害人間之公平，故在裁判上法
      院得以職權減輕或免除之（最高法院85年台上字第1756號
      判例參照）。
  　⒉查劉慶全與原告就本件車禍事故之發生，分別應負9成、1
      成之肇事責任等情，已如上揭㈡所述。從而，本件過失相
      抵後減輕被告10%之賠償責任，則原告得請求被告賠償之
      金額為585,238元（計算式：650,264×【1-10%】＝585,238
      ，元以下四捨五入），及自110年1月6日起按月以20,700
      元（計算式：23,000×【1-10%】＝20,700）計算之看護費
      。　　　　
　㈤何秀玲應就劉慶全上揭損害賠償責任連帶負責。
　　⒈按受僱人因執行職務，不法侵害他人之權利者，由僱用人
      與行為人連帶負損害賠償責任，同法第188條第1項前段亦
      有規定。
　　⒉查劉慶全於肇事時是嘉里興企業的員工，其於肇事時係駕
      駛車斗上噴塗有「嘉里興企業」等字之系爭車輛前往工地
      ，何秀玲為嘉里興企業負責人等情，已如上揭三、㈣所述
      。從而，原告請求何秀玲應就劉慶全上揭㈣、⒉之賠償義務
      負連帶責任，自屬有據。
　㈥末按給付無確定期限者，債務人於債權人得請求給付時，經
    其催告而未為給付，自受催告時起，負遲延責任。其經債權
    人起訴而送達訴狀，與催告有同一之效力，民法第229條第2
    項定有明文。又遲延之債務，以支付金錢為標的者，債權人
    得請求依法定利率計算之遲延利息。但約定利率較高者，仍
    從其約定利率；而應付利息之債務，其利率未經約定，亦無
    法律可據者，週年利率為5%，亦為同法第233條第1項及第20
    3條所明定。本件侵權行為之債係未定期限之債，而本件刑
    事附帶民事起訴狀繕本係於110年8月13日送達被告，有本院
    送達證書可證（見附民卷第63、65頁）。從而，原告請求自
    110年8月14日（即該繕本送達翌日）起至清償日止，按年自
    5%計算之遲延利息，自屬有據。
六、綜上所述，原告本於侵權行為之法律關係，請求被告連帶給
    付585,238元，及自110年8月14日起至清償日止，按年息5%
    計算之利息；暨自110年1月6日起至原告死亡之日止，按月
    以20,700元計算之看護費，洵屬正當，應予准許，爰判決如
    主文第1項所示。至原告逾上開部分之請求，即屬無據，應
    予駁回。　　
七、本件原告勝訴部分，係依民事訴訟法第427條第2項第11款適
    用簡易程序所為被告敗訴之判決，依同法第389條第1項第3
    款規定，應依職權宣告假執行。並依同法第392條第2項規定
    ，宣告被告預供擔保，得免為假執行。至原告雖聲明願供擔
    保請准宣告假執行，惟本院既已職權宣告假執行，原告此部
    分聲請，核僅為促請本院職權發動，自無庸另為准駁之諭知
    。另原告敗訴部分，其假執行之聲請因駁回而失所附麗，應
    予駁回。
八、本件事證已臻明確，兩造其餘攻擊防禦方法及舉證，核於判
    決結果不生影響，爰不一一論斷，附此敘明。
九、本件係刑事附帶民事訴訟，而由本院刑事庭移送前來，依刑
    事訴訟法第504條第2項之規定，免納裁判費，且至本件言詞
    辯論終結時，亦未發生其他訴訟費用，故無從確定訴訟費用
    之數額。惟依法仍應依民事訴訟法第79條規定，諭知訴訟費
    用由兩造依主文第3項比例負擔，以備將來如有訴訟費用發
    生時，得以確定其數額，併予敘明。
中　　華　　民　　國　　111 　年　　6   　月　　2 　　日
                  花蓮簡易庭　法  官  李立青
以上正本係照原本作成。
如不服本判決，應於送達後20日內，向本院提出上訴狀（上訴狀
須表明上訴理由）並繳納上訴審裁判費；如於本判決宣示後送達
前提起上訴者，應於判決送達後20日內補提上訴理由書（均須按
他造當事人之人數附繕本）。
如委任律師提起上訴者，應一併繳納上訴審裁判費。
中　　華　　民　　國　　111 　年　　6 　　月　　7 　　日
                              書記官  洪美雪